# 投资性房地产后续计量问题

提问人：hjjyibin123 时间：2012-06-12 12:38:09
根据中航地产 2011 年年度报告，中航地产将 2011 年新增的投资性房地产（观澜格兰云天国际酒店房产、岳阳中航国际广场 1 至 27层、裙楼 1 至 5 层、赣州中航城九方购物中心房产及幼儿园）公允价值与账面价值之间的差额232,945,661.59计入当期损益（公允价值变更损益），附注披露理由为：赣州中航城九方购物中心房产等三项资产因在建造阶段(完工前)即与相关租赁单位签订了租赁合同，确定了该类房产作为出租之用, 故在转换日直接由开发产品等项目转入投资性房地产。对报告期财务报表的影响：在 2011 年调增当期利润—公允价值变动损益 232,945,661.59 元。《企业会计准则》（ 2006 ）投资性房地产第十六条规定：自用房地产或存货转换为采用公允价值模式计量的投资性房地产时，投资性房地产按照转换当日的公允价值计价，转换当日的公允价值小于原账面价值的，其差额计入当期损益；转换当日的公允价值大于原账面价值的，其差额计入所有者权益。《企业会计准则讲解 2010 》中“非投资性房地产转换为投资性房地产”：企业将作为存货的房地产转换为采用公允价值模式计量的投资性房地产时，应当按该项房地产在转换日的公允价值，借记“投资性房地产(成本)”科目；原已计提跌价准备的，借记“存货跌价准备”科目；按其账面余额，贷记“开发产品”等科目。同时，转换日的公允价值小于账面价值的，按其差额，借记“公允价值变动损益”科目；转换日的公允价值大于账面价值的，按其差额，贷记“资本公积——其他资本公积”科目。问题： 1 、赣州中航城九方购物中心房产及幼儿园系从开发产品直接转入投资性房地产，观澜格兰云天国际酒店房产、岳阳中航国际广场 1 至 27 层、裙楼 1 至 5 层系从在建工程转入投资性房地产，这三处房地产是否属于将作为存货的房地产转换为采用公允价值模式计量的投资性房地产？ 2 、如果属于将作为存货的房地产转换为采用公允价值模式计量的投资性房地产，转换日的公允价值大于账面价值的差额应该贷记“资本公积——其他资本公积”？ 3 、如果上述中航地产的三处房地产原本就属于投资性房地产，是否在之前就应该在投资性房地产（在建）科目核算？

回答人：chenyiwei
你的意见有一定道理，但在不掌握具体背景信息的情况下，仅依据公开披露信息难以判断其会计处理的恰当性。 这个问题的关键点在于：是否存在一个管理层持有意图的变化过程。如果原先建造的目的是为了出售（作为存货——开发成本或开发产品核算），后来持有意图改变（例如拟改为出租），则适用准则及其指南中的“存货转为投资性房地产”的核算规定；如果持有意图一直未发生变化，即从立项时开始即有明确意图将用于出租或者获取资本增值的，则应当在“投资性房地产——在建”科目核算，到其公允价值能够可靠确定时开始使用公允价值计量，其公允价值与转换时原帐面价值之间的差额全部转入损益。

回答人：chenyiwei
回复 2009masq 的帖子
我理解，新旧准则转换时累计的公允价值变动，可能是由其他用途的房地产转为投资性房地产时应确认的（按照准则规定应计入资本公积），也有可能是在转为或确认为投资性房地产之后累计形成的（应计入各期间损益，相当于调整留存收益）。但在首次执行日，要准确区分这两部分往往难以做到，因为这需要确定准确的转换日，以及该房地产在该转换日的公允价值。所以，基于简化的考虑，首次执行准则规定，首次执行日投资性房地产的累计公允价值变动一律调整留存收益，这是比较简化的做法，避免了很多复杂问题。

回答人：chenyiwei
回复 xxcg11 的帖子
“初始确认豁免”即根据《企业会计准则第 18 号——所得税》第十一条和第十三条的规定，对于由同时具有下列特征的交易中产生的资产或负债的初始确认造成的暂时性差异不确认递延所得税资产或递延所得税负债： 1 ．该项交易不是企业合并； 2 ．交易发生时既不影响会计利润也不影响应纳税所得额（或可抵扣亏损）。
因此，需要注意的是该豁免仅适用于资产、负债的初始确认和初始计量（如可加计摊销的无形资产的研发支出的初始确认），不适用于后续计量（如可供出售金融资产、交易性金融资产的公允价值变动、折旧和摊销年限差异等），并且在初始确认这一特定时点上，必须既不影响会计利润也不影响应纳税所得额（例如，资本化研发支出初始确认时，借记研发支出，贷记银行存款等科目，该笔分录既不影响应纳税所得额也不影响会计利润）。
关于规定“初始确认豁免”的原因，IAS 12中解释如下：如果交易不是企业合并，且既不影响会计利润也不影响应税利润，那么除了前面所提的例外情况，企业可能会确认所产生的递延所得税负债或资产，并按同一金额调整该资产或负债的账面金额。这种调整将使财务报表表达不清楚。因此，本准则不允许企业在初始确认或后续确认时确认所产生的递延所得税负债或资产；而且，企业不应随着该资产的折旧而确认未确认的递延所得税负债或资产的后续变化。

提问人：1980mfj 时间：2012-07-05 16:05:15
采用公允价值模式计量的投资性房地产中属于外购或自行建造的投资性房地产，其发生的实际成本计入“投资性房地产（成本）”。
《企业会计准则讲解 2010 》中没有表述公允价值大于账面价值的差额是否计入当期损益或计入资本公积。本人观点应该参考“非投资性房地产转换为投资性房地产”中表述的：“转换日的公允价值大于账面价值的，按其差额，贷记“资本公积-其他资本公积”科目。待该项投资性房地产处置时，因转换计入资本公积的部分应转入当期损益”。

回答人：chenyiwei
如果开始建造时就明确将作为投资性房地产，即不涉及持有意图变化的，则其公允价值开始可以可靠计量时的公允价值与帐面价值之间的差额应计入损益。

提问人：呼叫帮助 时间：2012-08-16 16:42:19
回复 chenyiwei 的帖子
陈版主，若企业在执行新准则转换时，将出租的房产以公允价值进行计量，公允价值大于净值部分作为资本公积处理，请问这时是否需要确认递延所得税负债？
若要确认是冲减资本公积还是冲减未分配和盈余公积？

回答人：chenyiwei
按 38 号准则规定，首次执行日新旧衔接时投资性房地产的公允价值调整都是计入留存收益。相应确认递延所得税负债时，也是调整留存收益。

提问人：呼叫帮助 时间：2012-08-16 21:37:32
陈版，企业在执行新准则转换时，对于投资性房地产以公允价值进行计量，公允价值大于净值部分作为资本公积处理，我认为不影响所得税和利润，是否不需要确认递延所得税负债？

回答人：chenyiwei
1 、新旧准则转换时，差额应计入留存收益而不是资本公积。 2 、即使计入资本公积的项目，如可供出售金融资产公允价值变动，计入资本公积的影响应属于后续计量，不适用“初始确认豁免”。

提问人：呼叫帮助 时间：2012-08-16 22:51:58
新旧准则转换时，差额应计入留存收益,若企业现已经实行新准则，现在对投资性房地产以公允价值量，公允价值大于净值部分作为资本公积处理，这时是否需要确认递延所得税负债？ 若要确认是冲减资本公积还是进入所得税费用？

回答人：chenyiwei
转换日应确认递延所得税负债，并冲减资本公积。

提问人：呼叫帮助 时间：2012-08-17 13:01:45
对已实行新准则的企业，现在采用公允价值模式计量的投资性房地产，非投资性房地产转换为投资性房地产时，转换日的公允价值大于账面价值的，差额计入资本公积-其他资本公积，年未对投资性房地产增减变动的差额计入“公允价值变动损益”则这时又如转销或增加递延所得税负债？ 是一部分冲减资本公积另一部从所得税核算吗？

回答人：chenyiwei
与计入资本公积的公允价值变动对应的递延所得税，相应调整资本公积；与计入损益的公允价值变动对应的递延所得税，计入所得税费用。

提问人：2009masq 时间：2012-10-10 21:21:41
回复 chenyiwei 的帖子
再向陈版主请教个问题：
在实务中遇到如下情况： 控股子公司将其全部股利分给了大股东，少数股东并无异议；假设此交易存在商业实质，在编制合并会计报表时会碰到少数股东权益计算的结果与抵消分录不一致的情况。（因为按照抵消方法，分配股利全部冲减了长期投资，抵消时产生的少数股东权益比按照期末子公司净资产计算的少数股东权益要大，抵消不平）； 望您指教！谢谢！

回答人：chenyiwei
这种情况实际上是在多数股权和少数股权之间、归属母公司股东的权益和少数股东权益之间的重分类，对权益和损益的分配影响是同步的，适当技术处理一下即可。